【裁判字號】    96,易,829
【裁判日期】    970331
【裁判案由】    恐嚇取財
【裁判全文】
臺灣嘉義地方法院刑事判決               96年度易字第829號
公  訴  人  臺灣嘉義地方法院檢察署檢察官
被      告  乙○○
                    現於臺灣嘉義監獄鹿草分監
上列被告因侵占案件，經檢察官提起公訴（96年度偵緝字第163
號），被告於準備程序中就被訴事實為有罪之陳述，本院合議庭
裁定改由受命法官獨任依簡式審判程序審理，而為判決如下：
    主  文
乙○○犯侵占罪，累犯，處有期徒刑陸月，如易科罰金，以銀元
參佰元即新臺幣玖佰元折算壹日，減為有期徒刑參月，如易科罰
金，以銀元參佰元即新臺幣玖佰元折算壹日。
    事  實
一、乙○○曾犯竊盜罪，經臺灣高等法院臺南分院於民國92年6
    月18日以92年度上易字第444號判處有期徒刑7月確定，並於
    93年3月11日執行完畢。詎仍不知悔改，於94年11月間某日
    ，受甲○○委託，協助其向林紫英購買車牌號碼4971—GT號
    之中古自用小客車1部事宜，乙○○於94年11月18日上開自
    用小客車過戶予甲○○後取得該自用小客車之占有，竟意圖
    為自己不法之所有，未將前揭自用小客車交付予甲○○，而
    侵占入己。
二、案經甲○○訴由臺灣嘉義地方法院檢察署檢察官偵查起訴。
    理  由
一、訊據被告乙○○對上開事實坦白承認，核與告訴人甲○○之
    指述及證人呂沛騏、李昭助之證詞相符，並有卷附動產擔保
    交易動產抵押設定登記申請書、債權讓與暨動產抵押契約、
    遠東國際商業銀行消費者貸款申請書、車號查詢汽車車籍資
    料可資佐證，足徵被告上開自白與事實相符，堪予採信。本
    件事證明確，被告犯行足以認定，應依法論科。
二、被告乙○○行為後，刑法業經修正公布，而於95年7月1日生
    效施行。按行為後法律有變更者，適用行為時之法律，但行
    為後之法律有利於行為人者，適用最有利於行為人之法律，
    現行刑法第2條第1項定有明文。此條係規範行為後法律變更
    所生新舊法律比較適用之準據法，是刑法第2條第1項本身雖
    經修正，但無比較新舊法適用之問題，應一律適用裁判時之
    現行刑法第2條第1項之規定，為「從舊從輕」之比較。又新
    舊刑法關於刑之規定，雖同採從輕主義，惟比較時仍應就罪
    刑有關之共犯、未遂犯、想像競合犯、牽連犯、連續犯、結
    合犯，以及累犯加重、自首減輕暨其他法定加減原因（如身
    分加減）與加減比例等一切情形，綜其全部之結果，而為比
    較，再適用有利於行為人之法律處斷，而不得一部割裂分別
    適用不同之新舊法（最高法院24年上字第4634號判例意旨、
    95年第8次刑事庭會議決議參照）。準此：
（一）刑法第33條第5款有關罰金之最低數額部分，刑法分則編
      各罪所定罰金之貨幣單位原為銀元，修正前刑法第33條第
      5款規定：「罰金：（銀元）一元以上」，而銀元與新臺
      幣間之折算，依現行法規所定貨幣單位折算新臺幣條例規
      定，以銀元一元折算新臺幣三元；修正後刑法第33條第5
      款則規定：「罰金：新臺幣一千元以上，以百元計算之」
      ；經比較修正前、後之規定，修正後刑法第33條第5款所
      定罰金之最低數額，較之修正前提高，自以修正前刑法第
      33條第5款規定有利於被告。
（二）又刑法「罰金刑加減」規定，將舊法「僅加減其最高度」
      規定（刑法第68條），改為「最高度及最低度同加減之」
      （刑法第67條），罰金法定刑之加減範圍變更，屬刑罰權
      科刑規範變更，自有新舊法比較必要，經比較結果，於有
      加重事由時，舊法最低度刑未同加，對被告較為有利。
（三）綜合上述各條文修正前、後之比較，修正後之刑法規定未
      較修正前規定有利於被告，依刑法第2條第1項前段之規定
      ，仍應依修正前規定論處。
（四）又因犯罪經判處徒刑確定，執行完畢5年以內，「故意」
      再犯本案法定刑為有期徒刑以上之罪，為累犯，則依95年
      7月1日修正施行前後刑法第47條新舊法規定，均符合累犯
      之要件，刑罰權規範狀態並無利或不利之變更，不生新舊
      法比較問題，自應適用現行刑法第47條第1項規定，論以
      累犯。
（五）復按比較適用最有利於行為人之法律時，應就罪刑有關之
      共犯、未遂犯、連續犯、牽連犯、結合犯、以及累犯加重
      、自首減輕、暨其他法定加減原因、與加減例等一切情形
      ，綜其全部之結果，而為比較，再適用有利於行為人之法
      律處斷，且應就罪刑有關之一切情形，比較其全部之結果
      ，而為整個之適用，不能割裂而分別適用有利益之條文，
      最高法院24年上字第4634號、27年上字第2615號判例固足
      參照，但此所謂不能割裂適用，係指與罪刑有關之本刑而
      言，並不包括易刑處分在內。詳言之，有關易科罰金、易
      服勞役之刑罰執行，仍應比較新舊法之規定，適用最有利
      於行為人之法律，依刑法第2條第1項之從舊從輕原則定其
      易刑之折算標準（最高法院95年第8次刑事庭會議決議、
      96年度臺上字第2790號刑事判決可資參照）。而被告犯罪
      時之刑法第41條第1項前段規定：「犯最重本刑為五年以
      下有期徒刑以下之刑之罪，而受六個月以下有期徒刑或拘
      役之宣告，因身體、教育、職業、家庭之關係或其他正當
      事由，執行顯有困難者，得以一元以上三元以下折算一日
      ，易科罰金。」，被告行為時之易科罰金折算標準，修正
      前罰金罰鍰提高標準條例第2條前段（現已刪除）規定，
      就其原定數額提高為100倍折算1日，則本件被告行為時之
      易科罰金折算標準，應以銀元300元折算1日，經折算為新
      臺幣後，應以新臺幣900元折算為1日。惟95年7 月1日修
      正公布施行之刑法第41條第1項前段則規定：「犯最重本
      刑為五年以下有期徒刑以下之刑之罪，而受六個月以下有
      期徒刑或拘役之宣告者，得以新臺幣一千元、二千元或三
      千元折算一日，易科罰金。」，比較修正前後之易科罰金
      折算標準，以95年7月1日修正公布施行前之規定，較有利
      於被告，依刑法第2條第1項前段規定，應適用修正前刑法
      第41條第1項前段諭知易科罰金之折算標準。
三、核被告所為，係犯刑法第335條第1項之普通侵占罪。被告曾
    犯竊盜罪，經臺灣高等法院臺南分院於92年6月18日以92年
    度上易字第444號判處有期徒刑7月確定，並於93年3月11日
    執行完畢，此有卷附臺灣高等法院被告前案紀錄表可按，其
    受有期徒刑執行完畢後，於5年以內再故意犯本件有期徒刑
    以上之罪，為累犯，應依法加重其刑。爰審酌被告犯罪之動
    機、目的、手段，犯罪時所受之刺激及其品性、生活狀況、
    智識程度、所侵占汽車之價值，及犯罪後坦白承認之態度等
    一切情狀，量處如主文所示之刑，並諭知易科罰金之折算標
    準，以示懲儆。
四、又按犯罪在96年4月24日以前者，除本條例另有規定外，依
    下列規定減刑：一、死刑減為無期徒刑。二、無期徒刑減為
    有期徒刑二十年。三、有期徒刑、拘役或罰金，減其刑期或
    金額二分之一。中華民國九十六年罪犯減刑條例第2條第1項
    定有明文。而被告上開犯行之犯罪時間在96年4月24日以前
    ，復無該條例所規定不得減刑之例外情形，自合於上開條例
    第2條第1項第3款之規定，應依法減其宣告刑2分之1，併依
    修正前刑法第41條第1項前段諭知易科罰金折算標準。
五、依刑事訴訟法第273條之1第1項、第299條第1項前段、刑法
    第2條第1項前段、第335條第1項、第47條第1項第1款，修正
    前刑法第41條第1項前段，中華民國九十六年罪犯減刑條例
    第2條第1項第3款、第7條、第9條，刑法施行法第1條之1第1
    項、第2項前段，修正前罰金罰鍰提高標準條例第2條前段，
    現行法規所定貨幣單位折算新臺幣條例第2條，逕以簡易判
    決處刑如主文。
中    華    民    國     97    年    3    月    31    日
                  刑事第三庭  法  官 劉 瓊 雯
上列正本證明與原本無異。
如不服本判決，應於判決送達後十日內向本院提出上訴狀，上訴
書狀依法應敘述具體理由，如未敘述具體理由者，應於上訴期間
屆滿後二十日內補提理由書於本院（均應附繕本）。告訴人或被
害人如對於本判決不服者，應具備理由請求檢察官上訴，其上訴
期間之計算係以檢察官收受判決正本之日期為準。
中    華    民    國     97    年    3    月    31    日
                              書記官 劉 美 娟
附錄本案論罪科刑法條：
刑法第335條第1項（普通侵占罪）
意圖為自己或第三人不法之所有，而侵占自己持有他人之物者，
處五年以下有期徒刑、拘役或科或併科一千元以下罰金。


司法院資訊處製作；財團法人民間司法改革基金會備份。
